臺灣高等法院臺南分院民事裁定
110年度抗字第7號
抗  告  人  李坤祥  
          

相  對  人  吳上金  

            黃佳信  
            黃有誠  
            黃憶茹  
            黃祝虎  
兼上列一人
法定代理人  吳張品  

上列抗告人因與相對人間聲請假扣押事件，對於中華民國109年9
月25日臺灣臺南地方法院所為裁定（109年度裁全字第63號）提
起抗告，本院裁定如下： 
    主  文
原裁定廢棄。
相對人於原法院之聲請駁回。
聲請及抗告訴訟費用均由相對人負擔。
    理  由
一、相對人聲請及答辯意旨略以：抗告人於民國（下同）108年6
    月26日17時4分許，駕駛車牌號碼0000-00自用小貨車，沿臺
    南市六甲174線道路由西往東方向行駛，行經該路段中社7號
    欲右轉時，疏未注意轉彎車應讓直行車先行，即貿然右轉駛
    入一旁道路，適被害人吳文鳳騎乘普通重型機車同向行駛在
    右後方，見抗告人上述自用小貨車右轉，操作失控滑倒而人
    車倒地，因而死亡，相對人吳上金、吳張品為吳文鳳之父母
    ，相對人黃佳信、黃有誠、黃憶茹、黃祝虎為吳文鳳之子女
    ，經扣除過失比例及已領取之汽車強制責任保險金後，仍受
    有合計新臺幣（下同）5,466,288元之損害。抗告人名下房
    屋、土地現值有7,283,143元，然於調解時，縱經相對人降
    低求償金額，仍表示其資力欠佳、無法負擔，而拒絕給付，
    實有隱瞞財產、脫產之高度疑慮，其自得依民事訴訟法第52
    2條、第523條規定，聲請對抗告人之財產為假扣押。抗告人
    係為求得緩刑而給付200萬元，與相對人侵權行為損害賠償
    之債權債務關係無涉，該200萬元得否視為賠償金，屬未來
    本案民事訴訟爭點之攻防，是原審准相對人假扣押之聲請，
    並無不當等語。
二、抗告意旨略以：抗告人於偵查時起即無推諉卸責之情，於刑
    事庭審理時對所涉犯罪事實亦坦承不諱，其對於相對人所受
    之損害，自始均願誠心賠償，然因相對人於調解期間一再提
    高金額，始無法達成和解，惟其仍願先賠償相對人200萬元
    以彌補相對人所受之損害，是其並隱匿財產、意圖拖免責任
    之情，另相對人聲請扣押臺南市○○區○○段0000○0000○0000地
    號土地均屬農地，現由抗告人之父親耕作中，倘對前開3筆
    農地准予假扣押，將使其父親喪失經濟來源，將來拍賣亦不
    足清償相對人高達5,466,288元之請求，自無裁定准予假扣
    押之必要。原審准相對人假扣押之聲請，顯有不當，為此提
    起抗告等語。　　
三、按債權人聲請假扣押，應先就請求及假扣押之原因，盡釋明
    之責，必待釋明有所不足，始得以供擔保補釋明之欠缺准予
    假扣押之聲請，如債權人未為任何釋明，縱其陳明願供擔保
    ，仍不得認該擔保已補釋明之欠缺，而准其假扣押之聲請。
    所謂釋明應提出可使法院信其主張為真實並能即時調查之一
    切證據，此觀民事訴訟法第526條第1項、第2項、第284條之
    規定自明。又所謂假扣押之原因，依同法第523條第1項規定
    ，係指債務人有日後不能強制執行或甚難執行之虞者，例如
    債務人浪費財產、增加負擔或就財產為不利之處分，將達於
    無資力之狀態、或移往遠地、逃匿無蹤或隱匿財產等情形。
    至於債務人經債權人催告後拒絕給付，僅屬債務不履行之狀
    態，如非就債務人之職業、資產、信用等狀況綜合判斷，其
    現存之既有財產已瀕臨成為無資力或與債權人之債權相差懸
    殊或財務顯有異常而難以清償債務之情形，亦不能遽謂其有
    日後不能強制執行或甚難執行之虞，而認債權人對於假扣押
    之原因已為釋明（最高法院101年度台抗字第486號裁定意旨
    參照）。
四、查本件相對人聲請假扣押，就其請求之原因即侵權行為損害
    賠償債權，業據提出臺灣臺南地方檢察署起訴書、臺南市車
    輛行車事故鑑定委員會鑑定意見書、戶籍謄本、臺南市六甲
    區公所自行收納款項統一收據、臺南市殯葬管理所規費收據
    、免用統一發票收據、戶口名簿、郵局存摺等影本以為釋明
    （原審卷第17-46頁）。而就假扣押之原因，相對人雖提出
    臺南市六甲區調解委員會調解通知書、原法院刑事庭通知書
    、抗告人全國財產稅總歸戶財產查詢清單、土地登記第二類
    謄本等影本（原審卷第47-57頁）以為釋明，惟臺南市六甲
    區調解委員會調解通知書、原法院刑事庭通知書僅可證明兩
    造曾二次進行調解之事實，抗告人之全國財產稅總歸戶財產
    查詢清單，則僅得證明抗告人名下建物、土地之公告現值為
    7,283,143元之事實，而抗告人於刑事案件警詢、偵查、審
    理時均坦承其犯行，此觀之原法院109年度交訴字第148號刑
    事判決證據欄所載即明（本院卷第66頁），惟因兩造對於賠
    償金額未獲共識，抗告人於原法院刑事庭109年11月12日審
    理時同意先行給付相對人200萬元，告訴人即相對人黃佳信
    亦當庭表示同意先行由抗告人給付200萬元，剩餘款項由民
    事庭判決，願意給予抗告人機會，予以緩刑宣告等語（本院
    卷第102-113頁），嗣抗告人亦於109年12月10日匯款200萬
    元至相對人吳張品之帳戶，有抗告人提出之匯款申請書可稽
    （本院卷第9頁），則抗告人辯稱係因兩造就賠償金額無法
    達成共識始無法成立和解，其確有賠償之誠意等語，應為可
    採，是核與「經債權人催告後斷然拒絕給付」之情形有違。
    再依抗告人之資產予以判斷，亦無其現存之既有財產已瀕臨
    成為無資力或與債權人之債權相差懸殊或財務顯有異常而難
    以清償債務之情形。此外，相對人並未提出其他證據釋明抗
    告人有何就其財產為不利益之處分，將成為無資力之狀態，
    或將移住遠地、逃匿無蹤、隱匿財產等事實存在，自難僅因
    抗告人不同意依其請求之金額為給付，即謂抗告人有隱匿或
    處分財產之嫌而已構成假扣押之原因。是相對人就其假扣押
    之原因，未盡釋明之責，縱陳明願供擔保，亦無足補釋明之
    欠缺，其假扣押聲請與要件不符，不應准許。原裁定未察，
    依相對人所請准許假扣押，尚有未洽。抗告意旨指摘原裁定
    不當，求予廢棄，為有理由，爰由本院將原裁定廢棄，改判
    如主文第二項所示。
五、據上論結，本件抗告為有理由，爰裁定如主文。　　
中　　華　　民　　國　　110 　年　　3 　　月　　31　　日
                  民事第四庭    審判長法  官  翁金緞

                                      法  官  黃義成

                                      法  官  藍雅清
上為正本係照原本作成。
本裁定除以適用法規顯有錯誤為理由外，不得再抗告。如提再抗
告，應於收受送達後十日內向本院提出再抗告狀（須附繕本），
並繳納再抗告費新臺幣一千元。
提起再抗告應委任律師或具有律師資格之人之委任狀；委任有律
師資格者，另應附具律師資格證書及釋明委任人與受任人有民事
訴訟法第466條之1第1項但書或第2項所定關係之釋明文書影本。
中　　華　　民　　國　　110 　年　　3 　　月　　31　　日

                                      書記官  陳筱婷
【附註】
民事訴訟法第495條之1第2項準用同法第466條之1第1、2項規定
：
⑴對於第二審判決上訴，上訴人應委任律師為訴訟代理人。但上
  訴人或其法定代理人具有律師資格者，不在此限。
⑵上訴人之配偶、三親等內之血親、二親等內之姻親，或上訴人
  為法人、中央或地方機關時，其所屬專任人員具有律師資格並
  經法院認為適當者，亦得為第三審訴訟代理人。
民事訴訟法第466條之2第1項：
上訴人無資力委任訴訟代理人者，得依訴訟救助之規定，聲請第
三審法院為之選任律師為其訴訟代理人。